臺灣高等法院臺中分院刑事判決　　　　　　　　　　九十年度上訴字第一四二九號
　　上　訴　人
　　即　被　告　丙○○
　　指定辯護人　本院公設辯護人　乙○○
右上訴人因懲治盜匪條例案件，不服臺灣臺中地方法院九十年度訴緝字第二五七號中
華民國九十年六月二十九日第一審判決（起訴案號：臺灣臺中地方法院檢察署八十八
年度偵字第二一○六二號、第二一六五○號），提起上訴，本院判決如左：
    主  文
上訴駁回。
    事  實
一、丙○○（於警、偵訊及原審法院八十八年度訴字第二二六二號最初審理時、交保
    前均冒用傅世樺之名應訊，另行偵審）曾於民國（下同）八十四年間，因犯竊盜
    案件，經臺灣高雄地方法院判處有期徒刑八月確定，於八十五年十月十九日縮刑
    期滿執行完畢，詎仍不知悛悔，與丑○○（業經原審法院以八十八年度訴字第二
    二六二號判決有罪確定）、丁○○（業由本院以九十年度上訴字第三七二號判決
    有罪，並經最高法院以九十年度台上字第三四八五號駁回上訴確定）共同基於意
    圖為自己不法所有之犯意聯絡，於八十八年九月二十日凌晨二時許，由丑○○駕
    駛向耀昌車行承租之車牌號碼ＹＺ─七八五○號自用小客車，附載丁○○與丙○○，共同前往位於臺中縣和平鄉○○村○○路○段四五號之工寮，由丑○○提供
    其所有之玩具手槍、尖刀（非槍砲彈藥刀械管條例之刀械）、木質棒球棍各一支
    、帽子、頭套各一頂、塑膠手套三雙、膠帶二卷，丁○○即手持上開玩具手槍，
    頭戴帽子，並以衣服遮臉，丑○○則手持尖刀並戴頭套，另由丙○○在門外把風
    接應，丁○○先假藉警察臨檢之名義，誘騙庚○○及壬○○○開門後，丑○○及
    丁○○二人進入屋內，分別以所持之玩具手槍及尖刀強暴控制屋內之情勢，並用
    前開膠帶綑綁庚○○、壬○○○、癸○○、戊○○、子○○、辛○○、己○○等
    七人，以此強暴之方法致使渠等不能抗拒，而任丁○○、丑○○搜括渠等身上及
    屋內之財物，共在庚○○身上取得現金新台幣（下同）一萬五千元、ＳＡＧＥＭ
    廠牌行動電話一支；在戊○○身上取得九百五十元；在癸○○身上取得七百元、
    ＰＡＮＡＳＯＮＩＣ廠牌行動電話一支，丑○○並於離去時，在屋外強取庚○○
    所有之水梨三箱，其間，丙○○曾持球棒，以毛巾圍住臉部，進入屋內向庚○○
    、壬○○○佯稱係不得已才參與強盜犯行，庚○○向其稱手在痛，希望鬆開膠帶
    ，丙○○將之鬆開一下，惟旋又持刀割斷電線，以電線綑綁庚○○，丙○○、丑
    ○○、丁○○於強盜財物得手後，即駕車逃逸，盜匪所得現金由丑○○、丁○○
    二人朋分花用罄盡；丙○○則分得前揭ＳＡＧＥＭ廠牌行動電話一支，其餘均由
    丑○○取得。癸○○、戊○○等人於盜匪離開後，以嘴巴咬破膠帶自行掙脫，並
    報警處理，經警在工寮現場扣得丑○○所有供作案用之膠帶二卷、使用過膠帶十
    二片、塑膠手套一雙、木質棒球棍一支。嗣因丑○○另犯強盜案件，經警方採得
    丑○○遺留現場之指紋，始查悉上情，於同年十月七日十四時許，在臺南縣永康
    市○○○路三五巷二一號丑○○住處，起獲癸○○所有ＰＡＮＡＳＯＮＩＣ廠牌
    行動電話一支（已發還癸○○），並循線於翌日（八日）十七時三十五分許及十
    九時十分許，分別在高雄市○○○路土地銀行前及高雄縣岡山鎮○○街銀座大樓
    前逮獲丙○○及丁○○，並自丙○○身上起獲庚○○所有ＳＡＧＥＭ廠牌行動電
    話一支（已發還庚○○）。
二、案經臺中縣警察局和平分局報告臺灣臺中地方法院檢察署檢察官偵查起訴。
    理  由
一、訊據上訴人即被告（下稱被告）丙○○矢口否認涉有右揭犯行，辯稱：丑○○邀
    我去梨山遊玩，途中我均在車後座睡覺，到現場才知道丑○○與丁○○要搶劫，
    我不願意參加，丑○○持槍逼我參加，我趁他們進去後將車開走，但因天色太暗
    且不認識路，才又將車開回來，並非在門外把風，進入工寮係擔心被害者安危，
    並偷偷將被害者膠帶鬆開，且表明自己是被逼的，我並未蒙面，亦未持球棒，手
    機是丑○○硬塞給我的，並非平分搶得之財物云云。惟查，右揭犯罪事實，業據
    共犯丑○○、丁○○分別於警、偵訊及審理時供述明確，渠二人所犯強盜罪行業
    經判決確定（詳原審法院以八十八年度訴字第二二六二號判決及本院以九十年度
    上訴字第三七二號、最高法院以九十年度台上字第三四八五號判決），復有被害
    人庚○○、壬○○○、癸○○、戊○○、子○○分別於警、偵訊及本院調查時就
    工寮遭被告等三名矇面歹徒持槍械等工具闖入強盜等情指訴歷歷，並有自共犯丑
    ○○住處起獲被害人癸○○所有ＰＡＮＡＳＯＮＩＣ廠牌行動電話及自被告丙○○身上起獲被害人庚○○所有ＳＡＧＥＭ廠牌行動電話之搜索扣押證明筆錄各一
    紙、壬○○○（庚○○之妻）及戊○○（癸○○之母親）分別具領之贓物領據各
    一紙、現場暨犯罪工具、起獲贓物等照片八張（分別附於八十八年度偵字第二一
    六五○號偵查卷七七、七八、九三、九四、九七至九九頁），及扣案之膠帶二卷
    、使用過膠帶十二片、塑膠手套一雙、木質棒球棍一支可證，此外：
（一）關於被告有無進入工寮部分：被告於查獲翌日即八十八年十月九日警訊時陳稱
      ：「‧‧‧我因害怕不敢入內，在門口等，約過十分鐘，黑仔（即丑○○）走
      出來，拿一支球棒給我，硬要我進去，我尾隨黑仔至門口，阿耀（即丁○○）
      出來叫我不要進去，我即又跟阿耀走出來，阿耀把球棒接過去，當時我才知道
      他們二人在強盜，屋內有幾人，發生什麼事我不知道，再過十幾分鐘黑仔才走
      出來，他們強盜什麼東西我不知道，我們三人再同車往宜蘭方向行駛‧‧‧」
      （見八十八年度偵字第二一六五○號偵查卷第五三頁），於同年十一月三日檢
      察官偵訊時稱：「（問：有無進入工寮？）無。」（見八十八年度偵字第二一
      ○六二號偵查卷第八一頁），完全否認進入工寮之情，直至同年十一月十日證
      人即被害人壬○○○於檢察官偵訊時證述：進入工寮內強盜者有三人等語（參
      八十八年度偵字第二一六五○號偵查卷第一二六頁及背面），在庭被告始承認
      有進入工寮，並坦承係不得已才參與，只有把風而已等語（見同上偵查卷第一
      二六頁背面、第一二七頁背面），並於其後原審及本院審理時均承認有進入工
      寮，被告顯然係為規避其有參與、分擔強盜行為，始於偵查初期否認進入工寮
      之情。
（二）關於被告進入工寮有無矇面部分：被告於偵查中坦認：「（問：你是否以巾子
      圍住臉？）是，我以毛巾圍住而已。」（見同上偵查卷第一二七頁），於八十
      八年十二月十三日原審調查時改稱：「‧‧‧我從頭到尾進去才一分鐘而已，
      而我也沒有圍住臉，如果我有圍住臉，就不會幫他（庚○○）點煙了。」（見
      原審法院八十八年度訴字第二二六二號刑事卷宗第六一頁），於九十年六月一
      日原審調查時復稱：「‧‧‧我想說裡面的情形不知道變如何了，所以我想進
      去看一下，在門口的時候，因為他們（丑○○、丁○○）已經沒有多的頭套了
      ，丑○○就拿毛巾給我叫我矇面‧‧‧」「‧‧‧當天我沒有帶手套，只有用
      毛巾矇臉，丑○○說這樣避免被人家認出來。」（見原審法院九十年度訴緝字
      第二五七號第四五、四六頁），於本院調查、審理時再改稱：「我沒有拿球棒
      ，我也沒有用毛巾遮面，我進去趁丑○○不注意時和被害人談話並幫他們剪開
      膠帶。」「（問：其間你曾持球棒，以毛巾圍住臉部，進入屋內向庚○○、壬○○○稱，係不得已才參與強盜犯行？）有的，但我沒有矇面。」（分見本院
      九十年九月五日調查筆錄第三頁、同年十二月二十五日審判筆錄第四、五頁）
      ，被告就有無矇面乙節前後供述反覆不一，顯係心虛所致，而被害人庚○○等
      人則均指述三名歹徒皆係矇面闖入，與被告有正面交談之被害人庚○○、壬○○○亦分別於警、偵訊中明確指稱：「‧‧‧三位均矇面，最矮的是用毛巾矇
      面‧‧‧最矮的歹徒有向我說我是不得已，被逼到‧‧‧」、「當時幫我先生
      （庚○○）鬆綁的人與後來持刀砍斷電線綁我先生的，是同一人，因為那個歹
      徒是以巾子遮住而已。」（分見八十八年度偵字第二一六五○號偵查卷第六四
      頁、第一二七頁），堪認被告係以毛巾矇面進入工寮等情屬實，倘若被告未參
      與強盜犯行，何須顧忌日後遭被害人識出而以毛巾矇面進入工寮？
（三）關於被告在共犯丑○○、丁○○進入工寮後，有無駕車離開現場部分：被告於
      警訊時未陳明，於檢察官偵訊時則稱：「‧‧‧丁○○叫我走的，我開車走，
      丑○○打電話恐嚇我一定要回來。」「‧‧‧我在外面待了一陣子，便又開車
      離開，之後他們搶完便打電話叫我一定要回去接他們。」（分見八十八年度偵
      字第二一六五○號偵查卷第五七、八一頁），於八十八年十一月二十六日原審
      調查時亦稱：「他們進去後，我把車開走，他們打手機給我，我又開回來，後
      來我有進去房子內向被害人解釋說我是被迫的‧‧‧」「‧‧‧他們走進工寮
      之後，約三分鐘我就把車子開走，我當時想直接把車開回去高雄，開了一段路
      ，約十幾二十分鐘，丑○○打手機給我，叫我把車開回來‧‧‧」（分見原審
      法院八十八年度訴字第二二六二號刑事卷宗第十八、六○頁），於九十年六月
      一日原審調查時改稱：「‧‧‧當時我在外面，外面很黑又很冷，因為車的鑰
      匙被他們拿走了，所以我就沒有辦法到車上去等他們，丑○○看到我就把木棒
      給我叫我進去‧‧‧」「（問：對偵查中及審判中之丑○○及丁○○所言有何
  意見？）對丁○○所言對我開車離開的那段，事實上我並沒有離開，因為當時
      我並不會開車，而且車鑰匙也沒有在我的身上，他們二人中不知何人打行動電
      話給我，問我在那裡，我告訴他說我還在沒有走‧‧‧」（見原審法院九十年
      度訴緝字第二五七號第四五、四六頁），於本院調查、審理時再改稱：「（問
      ：你確實有在門外把風？）我當時想走掉，因為天色已晚看不到路‧‧‧」「
      ‧‧‧我人在外面，起先有將車子開走，打算將他們丟在山上，後來因為天色
      太暗，我看不到路，我才將車子再開回來。」（分見本院九十年九月五日訊問
      筆錄第三頁、同年十二月二十五日審判筆錄第四頁），被告就有無開車離去乙
      節亦前後供述不一，且就為何將車駛回之理由，先稱因共犯丑○○打手機要其
      回來，後稱因天黑路不熟始折返，而共犯丑○○於原審調查、審理時則明確指
      稱：「‧‧‧我們搶完後出來，傅世樺（即被告丙○○，當時被告冒用傅世樺
      名義應訊）還在外面，我在搶的時候都沒有出來過，我也沒有在出來後看不見
      傅世樺而打行動電話叫他回來，或是說不回來要他好看的話‧‧‧」「‧‧‧
      我並未打電話要小球把車開回來，何況梨山是山區，大哥大通訊不良。」（分
      見原審法院八十八年度訴字第二二六二號刑事卷宗第一四四、四○六頁），堪
      認被告並未將車駛離現場之情屬實，共犯丁○○於本院調查時所述被告丙○○
      並未一下車進入工寮且一度駕車離開，係丑○○打電話丙○○才駕車回來云云
      ，顯係迴護被告之詞，不足採信。
（四）關於被告有無鬆開被害人庚○○膠帶部分：證人壬○○○於偵查中證稱：「是
      我先生（庚○○）告訴他（被告丙○○）他的手在痛，叫他鬆開一下，歹徒的
      確有幫他鬆開一下，但之後我先生自行鬆開後，歹徒又折回以刀割斷電線，再
      將他綑起來。」並確認鬆開膠帶者與以電線綑綁者係同一人（見八十八年度偵
      字第二一六五○號偵查卷第一二七頁），證人戊○○於本院調查時亦證述：「
      （問：有無人將你老闆庚○○綁的膠帶解開？）沒有。」「（問：後來何人將
      你們綁的膠帶解開？）後來是我們自己用牙齒咬開的。」則被告辯稱有替被害
      人解開膠帶，欲證明自己進入工寮係為幫助被害人，無強盜犯意云云，亦不足
      採信。
（五）縱上所述，被告有機會離開現場，卻未離開，甚至矇面進入工寮控制現場，以
      刀割斷電線用以綑綁被害人庚○○，難謂與共犯丑○○、丁○○無強取他人財
      物之犯意聯絡，被告上訴所辯，顯係卸責之詞，委不足採，事證明確，被告犯
      行洵堪認定，應予依法論科。
二、按現役軍人在戰時犯陸海空軍刑法或特別法以外之罪，而其犯罪及發覺均在任職
    服役中，應由軍事審判，軍事審判法第一條第一項、第五條第二項定有明文，又
    按常備兵現役在營期間，無故離營已逾一個月，停服現役，稱為停役，修正前兵
    役法第二十條第三款（兵役法業於八十九年二月二日修正布，於同年二月四日生
    效）定有明文。被告丙○○原係國防部海軍中明軍艦二兵，於八十五年十二月十
    六日入伍服役，八十六年間犯逃亡罪，經前海軍第一軍區司令部判處有期徒刑一
    年，於八十七年三月十二日刑滿出監後回役。回役後，於八十七年九月七日八時
    許，自艦泊地澎湖休假離艦，原應於同年九月（原審判決誤載為十月）十三日二
    十一時返艦銷假，詎因故而逾假未歸，潛逃在外（此部份犯行，另經國防部南部
    軍事法院於九十年三月七日以九十年和判字第○九六號，依無故離役罪判處有期
    徒刑一年，有該判決書附於原審法院九十年度訴緝字二五七號刑事卷宗第二六、
    二七頁），是揆諸前揭規定，被告丙○○於八十七年十月（原審判決誤載為十一
    月）十二日二十一時之後，已停役，非屬現役軍人，依法自不受軍事審理，是本
    院有審判權，先予敘明。核被告前開所為，係犯懲治盜匪條例第五條第一項第一
    款強盜取財罪。被告與丁○○、丑○○三人間有犯意聯絡及行為分擔，應論以共
    同正犯。又被告前於八十四年間，因犯竊盜案件，經臺灣高雄地方法院判處有期
    徒刑八月確定，於八十五年十月十九日執行完畢等情，有臺灣臺中地方法院檢察
    署刑案資料查註紀錄表及臺灣高等法院被告全國前案紀錄表各乙份在卷足憑，被
    告五年以內再犯本件有期徒刑以上之罪，為累犯，除法定之刑中無期徒刑部分，
    不得加重外，餘應依刑法第四十七條規定加重其刑。
三、原審以被告罪證明確，適用懲治盜匪條例第五條第一項第一款、第八條、刑法第
    二十八條、第四十七條、第三十八條第一項第二款，審酌被告犯罪之動機、目的
    、手段、對社會治安所造成之危害，然並非該犯罪行為之主謀，且未傷及被害人
    ，及犯罪後態度等一切情狀，量處有期徒刑七年三月；又扣案膠帶二卷、使用過
    膠帶十二片、塑膠手套一雙、木質棒球棍一支為共犯丑○○所有，而供犯本案所
    用之物，爰依刑法第三十八條第一項第二款之規定宣告沒收；至玩具手槍乙把，
    因共犯丑○○於八十八年十月四日另犯強盜案，為臺南縣警察局永康分局查扣，
    並經臺灣臺南地方法院於八十八年度訴字第一一八四號被告丑○○強盜案件中判
    決諭知沒收，於八十八年十二月二十三日判決確定，且已送執行，有上開判決書
    及臺灣臺中地方法院檢察署刑案資料查註紀錄表各乙份附卷可按，為免日後執行
    困擾，不另為沒收之諭知，另尖刀一支（無證據證明係違禁物）及塑膠手套二雙
    、帽子、頭套各一頂因未扣案，且被告及共犯丁○○供稱業已丟棄在臺中縣梨山
    附近之道路旁，無證據證明尚存在，亦不另為沒收之諭知；另被告等強盜所得之
    現款及水梨三箱已朋分花用罄盡，為被告供述在卷，應認為已不存在，無從發還
    ，爰不為發還被害人之諭知；至其餘盜匪所得之財物行動電話二支，業經被害人
    庚○○、癸○○分別領回，有前述贓物認領保管單二件可憑，自不再諭知發還各
    被害人；至被害人庚○○雖指訴被強取二支行動電話，然共犯丑○○供述只強取
    乙支，其餘共犯丁○○及被告丙○○則否認有該部分犯行，此外復無積極證據證
    明被告等有強取被害人庚○○二支行動電話，以共犯丑○○自白並經取獲之行動
    電話乙支為可採。經核並無違誤，被告上訴意旨否認犯盜匪罪，為無理由，應予
    駁回。
四、據上論斷，應依刑事訴訟法第三百六十八條，判決如主文。
本案經檢察官甲○○到庭執行職務。
中      華      民      國     九十一     年      一      月     八     日
                               臺灣高等法院臺中分院刑事第九庭
                                     審判長法　官　陳　筱　珮
                                     　　　法　官  吳　重　政
                                     　　　法  官  康  應  龍
右正本證明與原本無異。
如不服本判決應於收受送達後十日內向本院提出上訴書狀，其未敘述上訴之理由者並
得於提起上訴後十日內向本院補提理由書（均須按他造當事人之人數附繕本）。
　　　　　　　　　　　　　　　　　　　　　 書記官  黃　薰　慧
中      華      民      國     九十一     年      一      月     十     日
附錄本案論罪科刑法條：
懲治盜匪條例第五條第一項第一款：
意圖為自己或第三人不法所有，以強暴、脅迫、藥劑、催眠術或他法致使不能抗拒，
而取他人之物，或使其交付者，處無期徒刑或七年以上有期徒刑。
　　　　　　　　　　                                　　　　　　　　　　Ｉ
